【裁判字號】    96,交聲,1315
【裁判日期】    970116
【裁判案由】    違反道路交通管理處罰條例聲明異議
【裁判全文】
臺灣士林地方法院交通事件裁定        96年度交聲字第1315號
原處分機關  交通部公路總局台北區監理所基隆監理站
受處分人    安億通運股份有限公司
即異議人
代  表  人  甲○○
上列受處分人因違反道路交通管理處罰條例案件，對於臺北市交
通事件裁決所96年9 月20日所為之處分（原處分案號：基監字第
裁42-C00000000號），聲明異議，本院裁定如下：
    主  文
異議駁回。
    理  由
一、按汽車牌照借供他車使用或使用他車牌照行駛者，處汽車所
    有人新臺幣（下同）3,600 元以上10,800元以下罰鍰，並禁
    止其行駛；前項第5 款之牌照、號牌吊銷之，道路交通管理
    處罰條例第12條第1 項第5 款、第2 項後段分別定有明文。
二、原處分意旨略以：吳新古駕駛博海交通股份有限公司所有車
    號KF-953號營業貨櫃曳引車，拖曳懸掛車牌號碼25-NQ 號之
    營業一般半拖車，於民國96年8 月7 日16時55分許，行經台
    北縣五股鄉○○○路與五權八路口，經警舉發號牌借他車使
    用，而依道路交通管理處罰條例第12條第1 項第5 款、第2
    項裁處異議人罰鍰5,400 元，並吊銷牌照。
三、異議意旨略以：異議人之25-NQ 車牌並未借予他人使用，且
    依規定懸掛於半拖車車上。員警在交通稽查時，僅以會同司
    機查無車身號碼認定該板車非所拖之半拖車所有，以道路交
    通管理處罰條例第12條第1 項第5 款牌照借供他車使用或使
    用他車牌照行駛開單告發。然板架車身為鐵製品，容易鏽蝕
    （由台北縣政府警察局道路交通違規照片黏貼紀錄表即可看
    出半拖車鏽蝕坑坑洞洞），車身號碼為鋼印刻打故容易造成
    模糊不清。且異議人依規定攜帶行照、拖車使用證及號牌依
    規定懸掛於半拖車車上並有標示板牌車號（由台北縣政府警
    察局道路交通違規照片黏貼紀錄即可看出），舉發單位在舉
    發違規時應負舉證責任，系爭半拖車之車身號碼未標示或標
    示不清時，因無從判定車身號碼是否與紀錄相符，應就其牌
    照使用證所示之車身規定、式樣、車長、車寬、車高、軸距
    、軸數及輪距等，是否資料相符。然在缺乏其他佐證下，實
    無僅憑車身號碼未標示、標示不清，逕行推認異議人將25-N
    Q 號牌照借供他車使用，因而有進一步詳細審認之必要，爰
    依法聲明異議云云。
四、本院查：
  (一)吳新古駕駛車牌號碼KF-953號營業貨櫃曳引車（下稱系爭曳
    引車），確係於上開時、地，拖曳懸掛異議人所有25-NQ 號
    牌之營業一般半拖車（下稱系爭半拖車）乙節，為異議人所
    不爭執。又經警會同駕駛人檢核該半拖車車身並無懸掛標識
    牌或漆明車身（架）號碼，無法證明與25-NQ 號營業半拖車
    登錄之資料相符，嗣經警舉發使用他車牌照行駛之違規等情
    ，亦有舉發通知單、採證照片2 紙在卷可稽，應甚明確，堪
    以認定。
  (二)異議人雖以板架車身為鐵製品，容易銹蝕，故車身號碼不易
    察，但半拖車號牌確為25-NQ ，並依規定懸掛於半拖車上云
    云置辯。然依「拖車標識牌及車身（架）號碼打刻規定」，
    拖車標識牌應以銅合金或不鏽鋼板製作，採用焊接或鉚接方
    式固定於車架上，並應於標識牌下方之車身（架）上打刻車
    身（架）號碼，其車身（架）號碼內容應包括型式代號及流
    水號碼，打刻之字體應端正、清晰、明確，使用中拖車之車
    身（架）號碼打刻位置不符合本規定者，應於89年1 月1日
    前，委請汽車修理廠或拖車製造廠，依本規定之打刻位置及
    字體打刻「拖車使用證」上所登載之車身（架）號碼。倘系
    爭半拖車係領有牌照之異議人所有之25-NQ 號半拖車，其車
    身（架）上應會有刻打之號碼。然觀之採證之照片，系爭半
    拖車車身確未懸掛拖車標識牌亦未漆明車身（架）號碼。且
    異議人於行車前本應注意車身（架）號碼是否清晰可辨，苟
    系爭車身號碼確有因銹蝕而不易辨識之情形，顯見其車身（
    架）號碼不明之原因早已存在，非臨時原因或突然外力所致
    ，異議人只要稍加注意即可避免，惟其竟未盡防範之能事，
    是縱令異議人所辯其車身號碼有因銹蝕不易辨識之情屬實，
    亦不足以免除其應受之處罰。再者，倘係領有牌照之拖車，
    其車身（架）上當懸掛有拖車標識牌及打刻有車身（架）號
    碼，且領有牌照之拖車，依道路交通安全規則第44條第2 項
    前段規定，每年至少定期檢驗1 次，則系爭半拖車果真領有
    牌照，依前揭規定，每年至少須定期檢驗1 次，如此豈有可
    能在車身（架）上未懸掛拖車標識牌或無車身號碼打刻之情
    形下，仍能通過檢驗？是異議人上開所辯，顯非可採。從而
    ，系爭半拖車並未領有牌照，亦未打刻車身號碼，而係借用
    異議人之25-NQ 號牌照使用之事實，亦堪認定。異議人前揭
    所辯，尚非可採。
五、綜上所述，異議人所有之25-NQ 號車牌既有借予無架號之半
    拖車懸掛之交通違規行為，從而原處分機關依道路交通管理
    處罰條例第12條第1 項第5 款、第2 項之規定，裁處異議人
    罰鍰5,400 元並吊銷牌照，核無不當。本件異議為無理由，
    應予駁回。
據上論斷，應依道路交通案件處理辦法第19條，裁定如主文。
中    華    民    國    97    年    1     月    16    日
                  交通法庭法  官  洪慕芳
以上正本證明與原本無異。
如不服本裁定應於送達後5 日內向本院提出抗告狀。
                          書記官  林靜枝
中    華    民    國    97    年    1     月    16    日


司法院資訊處製作；財團法人民間司法改革基金會備份。
